臺灣雲林地方法院刑事裁定             100年度撤緩字第40號
聲  請  人  臺灣雲林地方法院檢察署檢察官
受  刑  人  鄭燁勵
上列聲請人因受刑人重利等案件（臺東地院100 年度簡字第39號
），聲請撤銷緩刑之宣告（100 年度執聲字第464 號），本院裁
定如下：
    主  文
聲請駁回。
    理  由
一、聲請意旨略以：受刑人鄭燁勵因重利案件，經臺灣宜蘭地方
    法院於民國99年6 月25日以99年度簡字第236 號簡易判決判
    處拘役59日，如易科罰金，以新臺幣（下同）2,000 元折算
    1 日，緩刑3 年，緩刑期間內付保護管束，並向指定政府機
    關或公益團體提供40小時之義務勞務，99年7 月19日確定。
    乃於緩刑期前即98年3 月3 日至99年5 月3 日間，共犯10次
    重利罪及1 次恐嚇危害安全罪，經臺灣台東地方法院於100
    年5 月31日（聲請書誤載為同年1 月2 日）以100 年度簡字
    第39號（偵查案號：臺灣臺東地方法院檢察署99年度偵字第
    1614號）刑事簡易判決分別判處有期徒刑各2 月，應執行有
    期徒刑6 月，諭知如易科罰金之折算標準，於99年5 月31日
    確定等情，核該受刑人所為，已合於刑法第75條之1 第1 項
    第1 款所定得撤銷緩刑宣告之原因，爰依刑事訴訟法第476
    條規定聲請撤銷等語。
二、按「緩刑前因故意犯他罪，而在緩刑期內受得易科罰金之有
    期徒刑、拘役或罰金之宣告確定者，『足認原宣告之緩刑難
    收其預期效果，而有執行刑罰之必要者』，得撤銷其宣告」
    ，刑法第75條之1 第1 項第1 款定有明文。惟考其立法意旨
    略以：關於緩刑之撤銷，現行法第75條第1 項固已設有2 款
    應撤銷之原因；至得撤銷緩刑之原因，則僅於保安處分章內
    第93條第3 項與撤銷假釋合併加以規定，體例上不相連貫，
    實用上亦欠彈性，爰參酌德國及奧地利現行立法例增訂得撤
    銷緩刑之原因，其中現行關於緩刑前或緩刑期間故意犯他罪
    ，而在緩刑期內受得易科罰金之有期徒刑之宣告者，列為應
    撤銷緩刑之事由，因認過於嚴苛，而排除第75條應撤銷緩刑
    之事由，移列至得撤銷緩刑事由，俾使「法官依被告再犯情
    節，而裁量是否撤銷先前緩刑之宣告」；其次，如有前開事
    由，但判決宣告拘役、罰金時，可見行為人仍未見悔悟，有
    列為得撤銷緩刑之事由，以資彈性適用，爰於第1 項第1 款
    、第2 款增訂之。且本條採用裁量撤銷主義，賦予法院撤銷
    與否之權限，特於第1 項規定實質要件為「足認原宣告之緩
    刑難收其預期效果，而有執行刑罰之必要」，供作審認之標
    準。亦即於上揭「得」撤銷緩刑之情形，法官應依職權本於
    合目的性之裁量，妥適審酌被告所犯前後數罪間，關於法益
    侵害之性質、再犯之原因、違反法規範之情節是否重大、被
    告主觀犯意所顯現之惡性及其反社會性等情，是否已使前案
    原為促使惡性輕微之被告或偶發犯、初犯改過自新而宣告之
    緩刑，已難收其預期之效果，而確有執行刑罰之必要，此與
    刑法第75條第1 項所定2 款要件有一具備，即毋庸再行審酌
    其他情狀，應逕予撤銷緩刑之情形不同，先予敘明。
三、經查：
(一)、本件受刑人鄭燁勵前因犯重利案件，經臺灣宜蘭地方法院於
    99年6 月25日以99年度簡字第236 號簡易判決判處拘役59日
    ，如易科罰金，以2,000 元折算1 日，緩刑3 年，緩刑期間
    內付保護管束，及向指定政府機關或公益團體提供40小時之
    義務勞務，99年7 月19日確定（下稱甲案），緩刑期間自判
    決確定日之99年7 月19日起算，其於緩刑期前即98年3 月3
    日至99年5 月3 日間，共犯10次重利罪及1 次恐嚇危害安全
    罪（下稱乙案），經臺灣臺東地方法院於100 年5 月31日以
    100 年度簡字第39號（偵查案號：臺灣臺東地方法院檢察署
    99年度偵字第1614號）刑事簡易判決分別判處有期徒刑各2
    月，應執行有期徒刑6 月，並諭知如易科罰金之折算標準，
    於100 年5 月31日確定等情，有臺灣高等法院被告前案紀錄
    表及上開判決書各1 份在卷足佐，則受刑人於「緩刑前」故
    意犯罪，而在緩刑期內受有期徒刑之宣告確定，此部分堪以
    認定。
(二)、惟刑法緩刑制度係為促進惡性輕微之被告或偶發犯、初犯利
    於改過自新而設，刑法第75條之1 又已課予法院裁量之義務
    ，則受刑人雖合於上開要件，然是否已足認前案緩刑宣告難
    收其預期效果，而有執行刑罰之必要，仍須衡酌相關情況決
    定之。本院審酌前判決（即甲案）諭知緩刑之理由，係受刑
    人已與被害人達成民事和解事宜，且參以受刑人亦當庭免除
    被害人所負之債務，並同意將被害人供擔保之扣押物品返還
    被害人等情，顯見受刑人已積極填補其犯罪後被害人所受之
    損害，實難因其緩刑前故意犯同類型之罪，而認原宣告之緩
    刑難收其預期效果。此外，聲請人亦未提出除上開判決犯罪
    事實以外之其他積極證據或具體說明受刑人有何情狀足認符
    合「原宣告之緩刑難收其預期效果，而有執行刑罰之必要」
    等實質要件，若得僅依上開判決書所載之犯罪事實即以受刑
    人於緩刑前另犯他罪，而一律撤銷緩刑，刑法第75條及第75
    條之1 即無區分之必要，則前開刑法第75條之1 第1 項之立
    法本旨將意義盡失，亦與緩刑之目的乃係避免短期自由刑之
    弊，並給予受刑人自新機會未盡相符。揆諸上開說明，聲請
    人聲請撤銷臺灣宜蘭地方法院99年度簡字第236 號簡易判決
    之緩刑宣告，於法尚有未合，應予駁回。
四、據上論斷，應依刑事訴訟法第220 條，裁定如主文。
中    華    民    國   100    年    7     月    29    日
                  刑事第二庭    法  官  周欣怡
以上正本證明與原本無異。
如不服本裁定，應於裁定送達後5 日內向本院提出抗告狀（須附
繕本）。
                                書記官  林惠鳳
中    華    民    國   100    年    7     月    29    日